臺灣高等法院臺中分院刑事判決　　　　　　　　　九十一年度上更(一)字第七八號
　　上　訴　人
　　即 自訴 人　 乙○○
　　被　　　告　 甲○○
右上訴人因被告偽造文書等案件，不服台灣台中地方法院中華民國八十八年八月十七
日第一審判決（民國八十八年度自字第八八九號），提起上訴，經判決後由最高法院
發回更審，本院判決如左：
    主      文
原判決撤銷，發回台灣台中地方法院。
    理      由
一、自訴意旨如附件一之自訴狀所載。
二、本件原審法院判決以：已經提起公訴或自訴之案件，在同一法院重行起訴者，應
    諭知不受理之判決，並得不經言詞辯論為之，刑事訴訟法第三百零三條第二款、
    第三百零七條，分別定有明文。又自訴程序準用前開關於公訴之規定，亦為同法
    第三百四十三條所明定。經查上訴人乙○○前於民國（以下同）八十八年七月二
    十六日上午向第一審法院提起自訴，指被告甲○○檢察官於執行公務時有涉犯刑
    法第一百二十五條第一項第三款、第一百二十七條之罪嫌云云，此有第一審法院
    八十八年度自字第八九五號刑事案卷影本在卷可稽（見第一審卷第三十九頁至第
    四十三頁）。而上訴人復於八十八年七月二十六日下午就被告同一犯罪事實，向
    第一審法院重行提起本件之自訴。因而依上述規定，諭知不受理之判決等情，固
    非無見。
三、惟查按自訴程序以無特別規定者為限，始得準用關於公訴之規定，刑事訴訟法第
    三百四十三條規定甚明。按犯罪之被害人得提起自訴；又犯罪事實之一部提起自
    訴者，他部雖不得自訴亦以得提起自訴論，但不得提起自訴部分係較重之罪，或
    其第一審屬於高等法院管轄，或第三百二十一條之情形者，不在此限，刑事訴訟
    法第三百十九條第一項前段、第二項分別定有明文。因之，於自訴程序中，如案
    件有刑事訴訟法第三百三十四條不得提起自訴而提起者之情形，並兼有同法第三
    百零三條所列情形者，自應優先適用刑事訴訟法第三百三十四條之規定，無再準
    用第三百零三條之餘地（最高法院二十九年上字第二九三九號判例參照）。本件
    上訴人之自訴意旨係認被告涉犯刑法第二百十三條之公務員登載不實內容文書罪
    、第一百二十五條第一項第三款之公務員濫權追訴處罰罪、第三百零二條第一項
    之妨害行動自由罪，所犯三罪有裁判上一罪之關係云云（見原審卷第五頁及附件
    之自訴狀）。而刑法第一百二十五條第一項第三款之公務員濫權追訴處罰罪，係
    侵害國家審判權之犯罪，不得提起自訴，雖自訴意旨並指被告又犯刑法第二百十
    三條之公務員登載不實內容文書罪及第三百零二條第一項之妨害行動自由罪，但
    上開三罪以刑度及情節比較，以刑法第一百二十五條第一項第三款之公務員濫權
    追訴處罰罪為最重，依刑事訴訟法第三百十九條第二項但書規定，亦不得提起自
    訴（最高法院五十四年台上字第一七八五號判例參照），原審法院未就自訴人自
    訴被告涉犯之罪名是否得提起自訴予以審酌，是否應優先適用刑事訴訟法第三百
    三十四條之規定判決自訴不受理，而竟適用同法第三百零三條第二款判決自訴不
    受理，似有違誤，自訴人上訴意旨（如附件二之自訴人之上訴狀所載），雖未指
    摘於此，但原判決既有可議即屬無可維持，應由本院將原判決撤銷，發回原審法
    院另為適法之裁判。
據上論結，應依刑事訴訟法第三百六十九條第一項但書、第三百七十二條、判決如主
文。
中      華      民      國　    九十一     年     四      月   二十四 　日
                                臺灣高等法院臺中分院刑事第四庭
                                      審判長法  官　洪　耀　宗
                                      　　　法　官  江　德　千
                                      　　　法　官　劉　登　俊
右正本證明與原本無異。
如不服本判決應於收受送達後十日內向本院提出上訴書狀，其未敘述上訴之理由者並
得於提起上訴後十日內向本院補提理由書（均須按他造當事人之人數附繕本）。
　　　　　　　　　　　　　　　　　　　　　　書記官　林  水  濱
中      華      民      國　    九十一     年     四      月   二十六 　日
                                                                        Ｒ
